臺北高等行政法院判決
　　　　　　　　　　　　　　　　　　 93年度簡字第01296號
原　　　告　甲○○
被　　　告　臺北縣政府
代　表　人　乙○○代理縣長）.
上列當事人間因就業服務法事件，原告不服行政院勞工委員會中
華民國93年9月14日勞訴字第0930036979號訴願決定，提起行政
訴訟。本院判決如下：
　　主  文
原告之訴駁回。
訴訟費用由原告負擔。
　　事  實
緣被告以：原告甲○○非法容留逃逸之越南籍外國人NGUYEN THI
THUAN 君（下稱：N君，護照號碼：A0000000A）至位於臺北縣新
店市○○路57巷5之1號「金源禪寺」內從事照顧病人及打掃環境
之工作，案經臺北縣政府警察局新店分局於民國（下同）93年4
月27日當場查獲，乃於93年4月30日以北警店外字第0930014727
號函移由被告臺北縣政府核處，嗣經被告查證屬實，乃依就業服
務法第44條及第63條第1項規定，於93年7月6日以北府勞動字第
0930452624號就業服務法罰鍰處分書處原告罰鍰新臺幣（下同）
15萬元整。原告不服，提起訴願，旋遭駁回，遂向本院提起行政
訴訟，茲摘敘兩造訴辯意旨如左：
壹、原告起訴主張略謂：
一、聲明：訴願決定及原處分均撤銷。
二、理由：
(一)、查就業服務法第44條固規定不得非法容留外國人從事工作，
    然寺廟係對外開放者，任何信徒不論國籍，寺廟均歡迎其擔
    任義工。N君至金源禪寺探望同國籍之尼姑，縱有在寺內吃
    住、偶爾為打掃工作，此乃常態，原告並未非法容留N君從
    事工作。
(二)、次查原告主持金源禪寺內之廚房及打掃等工作向由義工擔任
    ，原告無資力支付薪資，亦未僱用任何人擔任各該工作，更
    不可能僱用N君，被告未查明事實，N君於警訊時所供與事實
    不符。故被告不了解一般寺廟運作情形，遽予裁罰，自有未
    合；訴願決定機關進一步認定原告非法聘僱N君從事工作，
    更與事實不符，其決定亦有未當。
貳、被告答辯主張略謂：
一、聲明：
(一)、駁回原告之訴。
(二)、訴訟費用由原告負擔。
二、理由：
    稽原告於警方偵訊筆錄稱「（該越南籍N君逃逸外勞經何人
    仲介？何原因？暫住貴寺？是否知道該越南籍N君為逃逸外
    勞？）約於二個星期前（即約93年4月中旬間），由越南籍
    廣和師父介紹下認識，該越南籍N君外僑暫住在本寺，但日
    前廣和師父已離台返回越南，原本該越南籍N君外僑也要隨
    同返回越南，但本寺義工黃曾冊日前因為住院開刀剛出院需
    要人手照顧，因此該越南籍N君外僑就自願留寺照顧黃曾冊
    ；另我並不知道越南籍N君外僑為逃逸外勞」「（該越南籍N
    君外僑自93年4月中旬暫住貴寺起，是否有從事非法工作？
    ）該越南籍N君外僑自93年4月中旬暫住貴寺起，除自主性幫
    忙整理環境外，並沒有從事非法工作，亦無給付任何工作薪
    資予該越南籍N君逃逸外勞」，原告之太太黃曾冊女士於警
    方偵訊筆錄亦稱「（是何人安排該外勞照顧妳？該外勞於何
    時開始照顧妳？是否有給該外勞工資？）該外勞看我人不舒
    服，便主動問我需不需要幫忙，我看她很熱心並且她現也借
    住在金源禪寺裡，故讓她照顧。於93年4月24日我出院回來
    」「（該外勞在照顧妳期間住於何處？平日她在寺裡做什麼
    ？妳是否知此外勞是逃逸外勞？）住於寺裡。有空她會在廚
    房幫忙打掃。不知道」，復稽之外勞N君偵訊筆錄供稱「（
    妳自4月15日起至為警查獲時，在臺北縣新店市○○路57巷5
    之1號金源禪寺內從事何事？又從事工作時，甲○○及黃曾
    冊是否知情？再甲○○及黃曾冊是否知道妳為逃逸外勞？）
    我自4月15日起到臺北縣新店市○○路57巷5之1號金源禪寺
    時，有告訴他們（甲○○與黃曾冊）我工作上碰到不如意的
    事，所以逃逸，他們（甲○○與黃曾冊）就安排寺廟裡平時
    一間宿舍給我安置；平時我在寺廟裡就是照顧乾媽（黃曾冊
    ），有時看到寺裡面不清潔，也會從事清潔打掃，我在從事
    上述工作時，他們（甲○○與黃曾冊）都會稱讚我很乖巧」
    「（妳自4月15日起至警查獲時，在臺北縣新店市○○路57
    巷5之1號金源禪寺內從事幫忙照顧黃曾冊及寺廟環淨清潔時
    ，有無約定薪資？與何人約定？如何計算？）我剛到寺廟時
    ，釋修一師父（甲○○）告訴我，只要在寺廟裡有工作，他
    （甲○○）就會給我工作薪資，但因為我還沒有工作滿一個
    月，因此我並不知道釋修一師父（甲○○）及乾媽（黃曾冊
    ）會付給我多少薪資，但我想薪資應該是新臺幣1萬元左右
    」。據上，原告與黃曾冊均於偵訊筆錄自承，該勞自93年4
    月中旬起暫住寺內，平日除幫忙打掃環境外，還照顧原告之
    妻黃曾冊，此節與外勞N君說法完全吻合，原告違反就業服
    務法第44條規定，明確無訛。綜上所述，原告所提陳述理由
    不足，應予駁回。
    理  由
一、按「任何人不得非法容留外國人從事工作。」「雇主聘僱外
    國人不得有下列情事：一、聘僱未經許可、許可失效或他人
    所申請聘僱之外國人。．．．」、「違反第44條或第57條第
    1款．．．規定者，處新臺幣15萬元以上75萬元以下罰鍰。
    」分別為就業服務法第44條、第57條第1款及第63條第1項所
    明定。次按「查『就業服務法』（以下簡稱本法）第44條規
    定：『任何人不得非法容留外國人從事工作。』係指『自然
    人或法人』與外國人間雖無聘僱關係，但有未依本法及相關
    法令規定申請許可，即容許外國人停留於某處所為其從事勞
    務提供或工作事實之行為而言。若二者間具聘僱關係，則為
    本法第57條第1款之『聘僱未經許可、許可失效或他人所申
    請聘僱之外國人。』所規範。又上開有無聘僱關係，應依客
    觀具體事實認定，如該外國人有勞務提供，而該自然人或法
    人對之有指揮監督關係，或有勞務報酬之約定者，則難辭無
    聘僱關係存在。」復為行政院勞工委員會91年9月11日勞職
    外字第0910205655號令解釋有案。該函意旨與認定事實之經
    驗、論理法則無違，本院自得為採證論述之理由，先此敘明
    。
二、查本件原告非法容留逃逸之越南籍外國人N君，於臺北縣新
    店市○○路57巷5之1號「金源禪寺」內從事照顧病人及打掃
    環境之工作，案經臺北縣政府警察局新店分局於93年4月27
    日當場查獲，經警訊原告及該外勞揭坦承上情不諱，此有原
    告及該名外勞之偵訊（談話）筆錄附卷可稽。該分局遂於93
    年4月30日以北警店外字第0930014727號函移由被告臺北縣
    政府查證屬實，被告據以科處罰鍰新臺幣15萬元，核與前揭
    法條之規定洵無不合。
三、原告於本件行政訴訟中訴稱，N君係到原告主持之金源禪寺
    探望寺裡越南籍尼姑，並非在寺內掃地或照顧病人，N君於
    警訊時所供與事實不符，原告並未僱用N君云云。惟查：
(一)、稽之原處分卷附之偵訊（談話）筆錄，原告自承略以「（該
    越南籍N君逃逸外勞經何人仲介？何原因？暫住貴寺？是否
    知道該越南籍N君為逃逸外勞？）約於二個星期前（即約93
    年4月中旬間），由越南籍廣和師父介紹下認識，該越南籍N
    君外僑暫住在本寺，但日前廣和師父已離台返回越南，原本
    該越南籍N君外僑也要隨同返回越南，但本寺義工黃曾冊日
    前因為住院開刀剛出院需要人手照顧，因此該越南籍N君外
    僑就自願留寺照顧黃曾冊；另我並不知道越南籍N君外僑為
    逃逸外勞」「（該越南籍N君外僑自93年4月中旬暫住貴寺起
    ，是否有從事非法工作？）該越南籍N君外僑自93年4月中旬
    暫住貴寺起，除自主性幫忙整理環境外，並沒有從事非法工
    作，亦無給付任何工作薪資予該越南籍N君逃逸外勞」，原
    告之配偶黃曾冊亦於警訊中稱「（是何人安排該外勞照顧妳
    ？該外勞於何時開始照顧妳？是否有給該外勞工資？）該外
    勞看我人不舒服，便主動問我需不需要幫忙，我看她很熱心
    並且她現也借住在金源禪寺裡，故讓她照顧。於93年4月24
    日我出院回來開始。沒有」「（該外勞在照顧妳期間住於何
    處？平日她在寺裡做什麼？妳是否知此外勞是逃逸外勞？）
    住於寺裡。有空她會在廚房幫忙打掃。不知道」；另外勞N
    君亦坦承略以「（妳自4月15日起至為警查獲時，在臺北縣
    新店市○○路57巷5之1號金源禪寺內從事何事？又從事工作
    時，甲○○及黃曾冊是否知情？再甲○○及黃曾冊是否知道
    妳為逃逸外勞？）我自4月15日起到臺北縣新店市○○路57
    巷5之1號金源禪寺時，有告訴他們（甲○○與黃曾冊）我工
    作上碰到不如意的事，所以逃逸，他們（甲○○與黃曾冊）
    就安排寺廟裡平時一間宿舍給我安置；平時我在寺廟裡就是
    照顧乾媽（黃曾冊），有時看到寺裡面不清潔，也會從事清
    潔打掃，我在從事上述工作時，他們（甲○○與黃曾冊）都
    會稱讚我很乖巧」「（妳自4月15日起至警查獲時，在臺北
    縣新店市○○路57巷5之1號金源禪寺內從事幫忙照顧黃曾冊
    及寺廟環淨清潔時，有無約定薪資？與何人約定？如何計算
    ？）我剛到寺廟時，釋修一師父（甲○○）告訴我，只要在
    寺廟裡有工作，他（甲○○）就會給我工作薪資，但因為我
    還沒有工作滿一個月，因此我並不知道釋修一師父（甲○○
    ）及乾媽（黃曾冊）會付給我多少薪資，但我想薪資應該是
    新臺幣1萬元左右」。上開違法情節既經警方當場查獲，又
    經N君、原告及原告配偶於偵訊（談話）筆錄中坦承，並於
    偵訊（談話）筆錄末行簽名、捺指印，自不容原告空言否認
    該筆錄內容之真實性，從而，該筆錄自得為不利原告之證據
    。至於原告雖另主張：N君係到原告主持之金源禪寺探望寺
    裡越南籍尼姑，並非在寺內掃地或照顧病人云云，惟原告及
    N君在警訊中並未提到上情，顯係事後圖卸之詞，甚至原告
    自訴願提出上開主張至提起本件行政訴訟，均未能舉出確切
    證據以實其說，顯不可採。
(二)、另按就業服務法第57條第1款明文禁止非法聘僱未經許可、
    許可失效或他人所申請聘僱之外國人從事工作，旨在保障國
    民工作權、維持社會秩序而避免妨礙本國人之就業機會、勞
    動條件、國民經濟發展及社會安定。故針對聘僱外國人從事
    工作，立法採申請許可制，此揆諸同法第42條之規定亦明。
    是原告如需聘僱外國人從事工作，即應依法申請許可。本件
    原告疏於查證，按情節應注意並能注意而不注意，則原告未
    善盡注意義務，難謂無過失，自應受罰。況外勞復與原告無
    嫌隙，亦無必要設詞誣指原告容留其為工作，原告訴稱N君
    於警訊時所供與事實不符，核無足採。
(三)、至於本件雖未能確定原告是否確曾給付N君薪資，惟原告於
    警訊時已坦稱有提供食、宿，其作為N君提供整理環境、照
    顧原告配偶等勞務之對待給付，且原告對該名勞亦有指揮監
    督之關係存在，是兩者間已可認定有聘僱契約關係；原告已
    違反就業服務法第57條第1款未經許可聘僱他人所申請聘僱
    外國人之規定，應依同法第63條第1項規定處以罰鍰。被告
    以原告違反就業服務法44條規定，而依同法第63條第1項規
    定處以罰鍰，所憑理由雖有未洽，但亦依同法第63條第1項
    規定處以罰鍰，其結果並無二致，訴願決定予以維持，即無
    不合。
四、從而，被告依首揭規定，處原告15萬元罰鍰，並無不合。訴
    願決定遞予駁回，亦無違誤，均應予維持。本件原告之訴為
    無理由，爰不經言詞辯論予以駁回。
據上論結，本件原告之訴為無理由，爰依行政訴訟法第236條、
第98條第3項前段判決如主文。
中　　華　　民　　國　　94　　年　 　4　　月　 21  　 日
 　　　　　　　　　　　　   第 五 庭   法　官 劉介中
上為正本係照原本作成。
本件以訴訟事件所涉及之法律見解具有原則性者為限，始得於本
判決送達後20日內向本院提出上訴狀並表明上訴理由，如已於本
判決宣示後送達前提起上訴者，應於判決送達後20日內補具上訴
理由（均按他造人數附繕本），且經最高行政法院許可後方得上
訴。
中　　華　　民　　國　　94　　年　 　4　　月　 21  　 日
                                        書記官 黃明和
